臺灣高等法院臺中分院民事判決　100年度訴易字第6號
原　　　告　莊樹杰
被　　　告　李孟霖
上列當事人間因被告強盜等案件，原告提起刑事附帶民事訴訟請
求侵權行為損害賠償事件，經本院刑事庭裁定移送前來（本院99
年度附民字第104號），本院於100年5月31日言詞辯論終結，判
決如下︰
    主  文
原告之訴及假執行之聲請均駁回。
訴訟費用由原告負擔。
    事實及理由
壹、原告方面：
    原告於民國（下同）96年12月22日晚間約八時許，邀同公司
    同事余明鴻前往被告所經營、位於臺中市○○○路○段164巷
    20號之「世紀虹卡拉OK」消費，嗣於同日晚間11時許余明鴻
    先行離開，莊樹杰仍留在該店飲酒，迄翌日凌晨，因李孟霖
    認莊樹杰之前在其店內之消費款未能完全清償，且當天帳款
    新台幣（下同）5,500元又未能支付，因而心生不滿，乃與
    店內不詳姓名已成年之男子三名，由李孟霖令該三名不詳男
    子動手毆打莊樹杰，致莊樹杰受有肺部挫傷、肋骨骨折等傷
    害。嗣並強押原告回住處搶走現金一萬餘元，並當掉原告之
    自小客車、強押原告辦理手機門號，並強押原告至其工作地
    點拿取原告之薪水，被告犯刑事案件，故原告提起刑事附帶
    民事訴訟。
貳、被告方面：
    否認有毆打原告，且原告之損害賠償請求權已超過兩年期限
    。
參、原告訴之聲明；(1)被告應給付原告50萬元。(2)願供擔保，請
    准宣告假執行。被告答辯聲明：上訴駁回。
肆、得心證之理由：
一、按「因犯罪而受損害之人，於刑事訴訟程序固得附帶提起民
    事訴訟，對於被告請求回復其損害，但其請求回復之損害，
    以被訴犯罪事實所生之損害為限，否則縱令得依其他事由，
    提起民事訴訟，亦不得於刑事訴訟程序附帶為此請求。」最
    高法院60年台上字第633號著有判例在案。又按刑事訴訟諭
    知無罪、免訴或不受理之判決者，應以判決駁回原告之訴。
    但經原告聲請時，應將附帶民事訴訟移送管轄法院之民事庭
    ，刑事訴訟法第503條第1項定有明文。是刑事法院依刑事訴
    訟法第504條第1項規定，將附帶民事訴訟以裁定移送於該法
    院民事庭者，以刑事部分宣告被告有罪之判決者為限。至刑
    事訴訟諭知無罪之判決，或實質上為無罪，僅因屬裁判上一
    罪，而不另為無罪之諭知者，倘刑事法院未經原告聲請，即
    將該附帶民事訴訟以裁定移送於民事庭時，其訴為不合法，
    受移送之民事庭應以裁定駁回之（最高法院93年度台抗字第
    656號裁定參照）。原告起訴主張被告於96年12月23日毆打
    原告後，強押原告回住處搶走現金一萬餘元，並當掉原告之
    自小客車、強押原告辦理手機門號，並強押原告至其工作地
    點拿拿取原告之薪水，被告犯刑事案件，故原告提起刑事附
    帶民事訴訟云云，然查被告經刑事判決認定有罪者僅有96年
    12月23日凌晨，與不詳姓名已成年之男子三名，由李孟霖令
    該三名不詳男子動手毆打莊樹杰，致莊樹杰受有肺部挫傷、
    肋骨骨折等傷害部分，而原告所主張強押原告回住處搶走現
    金一萬餘元，並當掉原告之自小客車、強押原告辦理手機門
    號，並強押原告至其工作地點拿取原告之薪水等情，則經本
    院99年度上訴字第961號刑事判決認定不能證明被告之加重
    強盜犯行，而因公訴人認與經論罪科刑部分有實質上一罪關
    係，爰不另為無罪之諭知之部分，有該刑事判決一份在卷，
    並經本院依職權調閱刑事卷宗查明無訛，刑事庭未經原告聲
    請，即將該附帶民事訴訟以裁定移送於民事庭，依前揭要旨
    說明，應認此部分之起訴不合程式，而予駁回。
二、按因侵權行為所生之損害賠償請求權，自請求權人知有損害
    及賠償義務人時起，二年間不行使而消滅。自有侵權行為時
    起，逾十年者亦同。民法第197條第1項定有明文。本件原告
    所請求傷害部分侵權行為損害賠償之事實乃發生於96年12月
    23日，原告於97年2月5日向台灣台中地方法院檢察署提出刑
    事告訴時雖因不知被告之全名，而僅將「李謀詢之子」列為
    被告，然經檢察官調查並於97年5月16日同時通知兩造到庭
    後（有台灣台中地方法院檢察署97年度他字第716號卷第34
    頁至37頁之筆錄可稽），原告於其時即已知被告為何人，竟
    遲至99年5月26日始提起本件刑事附帶民事訴訟，有刑事附
    帶民事訴訟起訴狀在卷可稽（本院附民卷第1至3頁），已逾
    兩年之請求權時效，被告復已時效抗辯，應認本件原告關於
    被告傷害行為之損害賠償請求為無理由，而予駁回。
據上論結，本件原告之訴為不合法或無理由，依民事訴訟法第46
3條、第249條第1項第6款、第95條、第78條，判決如主文。
中    華    民    國   100    年    6     月    14    日
                民事第二庭    審判長法  官  邱森樟
                                    法  官  謝說容
                                    法  官  蔡秉宸
以上正本係照原本作成。
不得上訴。
                                     書記官  紀美鈺
中    華    民    國   100    年    6     月    15    日
                                                      Ａ